【裁判字號】    88,訴,608
【裁判日期】    891031
【裁判案由】    履行契約
【裁判全文】
臺灣新竹地方法院民事判決  八十八年度訴字第六○八號
    原      告
    即反訴被告  甲○○
    訴訟代理人  王志陽律師
    被      告
    即反訴原告  東陞建設股份有限公司  設新竹市○○路○段七十六號二樓
    法定代理人  乙○○        .
    訴訟代理人  王麗能律師
右當事人間履行契約事件，本院判決如左：
    主    文
被告應於原告給付新台幣壹佰肆拾萬元，及其中壹佰貳拾萬元自八十七年十一月十九
日起，其中貳拾萬元自八十九年九月十六日起，均至清償日止，各按上開金額日息萬
分之五計算之滯納金之同時，將坐落新竹市○○段六二九地號土地面積二七四八平方
公尺，權利範圍一○○○○分之一○○，及其上一○一八、一○七九、一○八○號建
物即門牌號碼新竹市○○路六四○巷五八四號二樓之房屋，及地下一層編號第五一號
車位規格為長六公尺、寬二點五公尺，高二點五公尺，另含車道及其他必要空間，面
積共二六點四四平方公尺交付原告。
反訴被告應給付反訴原告新台幣壹佰肆拾萬元，及其中壹佰貳拾萬元自八十七年十一
月十九日起，其中貳拾萬元自八十九年九月十六日起，均至清償日止，各按上開金額
日息萬分之五計算之滯納金。
反訴原告其餘之訴駁回。
本訴訴訟費用由被告負擔。反訴訴訟費用由反訴被告負擔。
本判決第一項於原告以新台幣壹佰肆拾伍萬元為被告供擔保後，得假執行，但被告如
於假執行程序實施前，以新台幣肆佰參拾伍萬元為原告預供擔保，得免為假執行。
本判決第二項於反訴原告以新台幣肆拾柒萬元為反訴被告供擔保後，得假執行，但反
訴被告如於假執行程序實施前，以新台幣壹佰肆拾萬元為反訴原告預供擔保，得免為
假執行。
反訴原告其餘假執行之聲請駁回。
    事    實
甲、原告即反訴被告方面：
一、聲明：
  （一）本訴部分：(1)被告應將坐落新竹市○○段六二九地號土地面積二七四八公尺
        ，權利範圍一○○○○分之一○○，及其地上一○一八、一○七九、一○八
        ○號建物即門牌號碼新竹市○○路六四○巷五八四號二樓之房屋，及地下一
        層編號第五一號車位，規格為長六公尺，寬二點五公尺，高二點五公尺，另
        含車道及其他必要空間，面積共二六點四四平方公尺交付原告，(2)願供擔保
        請准宣告假執行。
  （二）反訴部分：(1)反訴原告之訴駁回。(2)如受不利之判決，願供擔保請准宣告免
        為假執行。
二、陳述：
  （一）本訴部分：
    (1)原告甲○○於民國八十六年七月六日向被告東陞建設股份有限公司訂購坐落新
      竹市○○段六二九、六四七號二筆土地上預定興建之博士郡國宅編號第Ｉ棟第
      二樓之房地乙戶，房地總價（含車位價款新台幣（下同）六十萬元）合計四百
      萬元，雙方並訂有房屋土地預定買賣合約書一份。原告並依約陸續繳付分期款
      項，至八十七年十月二十日，被告雖已將系爭房地所有權移轉登記予原告，惟
      仍遲遲無法完工交屋，經原告先後多次前往系爭房屋現場查看結果，發現該房
      屋內外瑕疵處處，根本無法交屋，幾經原告催請，被告始於八十八年一月五日
      與原告之公司負責人乙○○簽立驗收單一紙，內載系爭房屋之各項瑕疵，並承
      諾於同年一月十二日前改善完工、交屋。詎原告於八十八年一月十三日再度前
      往現場查看時，竟發現系爭房屋之各項瑕疵依舊，被告並未予改善，而被告除
      再簽立施工延遲證明一紙，言明願賠償原告因其延遲所受之一切損失外，並無
      修補瑕疵之意，且系爭房屋之瑕疵不斷出現，而被告卻拒絕修補，是迄今仍未
      交屋予原告。本件原告未付之餘款一百零五萬元，依買賣契約第十八條第三項
      約定，有關金融機關核撥貸款後到交屋前之利息，應由被告負擔，依買賣契約
      第十六條第二款約定，被告於交屋時應履行之義務包括：(1)被告付清因遲延完
      工所應付之遲延利息予原告。(2)被告就買賣契約第十四條房屋之瑕疵或未盡事
      宜，應於交屋前完成修繕。另依契約第十八條之約定，金融機關核撥貸款後到
      交屋前之利息，由賣方負擔，原告業於八十七年十一月十八日向台灣土地銀行
      新竹分行辦理貸款一百六十萬元，並由銀行核撥予被告，而被告迄未交屋，則
      依上開契約約定，八十八年十一月十八日起至被告交屋前之利息，應由被告負
      擔，而應自原告應付之餘款中扣除，又被告應交付原告之系爭房屋既有諸多瑕
      疵，尚未修繕，依上開契約約定原告在被告完成修補系爭房屋瑕疵並交屋以前
      ，自得拒絕給付其餘價款。按物之出賣人，負交付其物買受人，並使其取得該
      物所有權之義務，民法第三百四十八條定有明文，本件兩造就系爭房地簽訂有
      買賣契約，被告並承諾於八十八年一月十二日前交屋，已如前述，爰依上開民
      法規定及契約約定，請求被告將如訴之聲明第一項所示之房地及車位交付原告
      。
    (2)對於被告抗辯之陳述：
      兩造間雖確訂立一份四百三十五萬元之合約，但送縣（市）政府核備之前發
        現房地總價超過四百萬元，才通知原告另訂契約價金減縮為四百萬元，故本
        件買賣契約之價款，依兩造訂立之房屋土地買賣合約第六條約定，本契約房
        地總價（含車位款六十萬元）合計四百萬元，而非被告主張之四百三十五萬
        元。
      被告稱系爭房地經省政府核准之條件為不配置車位，價金四百萬元，貸款上
        限二百八十萬元，因原告需要加購價金六十萬元之平面車位導致總價為四百
        三十五萬元，故兩造為辦理國宅貸款乃簽訂另份價金四百萬元之契約云云並
        不實在。蓋如被所言屬實，則系爭契約因何又包括車位在內，此豈不適與被
        告上開所稱：經省政府核准不配置車位，價金四百萬元之條件有所不符？況
        價金四百萬元之貸款上限為二百八十萬元，則價金超過四百萬元以上時，其
        貸款上限豈有向下調整甚或不准貸款之理。又被告於對外散發售屋廣告宣傳
        品之前，即已先取得省政府投資興建國宅之許可證明，申言之，被告在與原
        告簽訂價金四百三十五萬元之房屋土地預定買賣合約書之前，事先早已知其
        貸款核准條件，則被告豈有於簽約後再大費周章，重新打印另份契約書，並
        調整價金為四百萬元，再要求原告配合簽訂之理？由上述可知，被告與原告
        另行簽訂系爭價金四百萬元之契約，對於原告申辦國宅低利優惠貸款，應屬
        無涉。本件實係被告隱瞞含停車位之國宅申請戶其總售價不得超逾規定上限
        之條件，而與原告簽訂價金四百三十五萬元之契約，因該契約不符合獎勵投
        資興建國民住宅不動產買賣契約範本之規定，又違反省政府上開核准條件，
        被告如將該契約書送縣（市）政府備查，勢必遭縣（市）政府糾正並函送住
        都局依國民住宅條例及有關規定辦理，為此，被告遂另行打印系爭契約，並
        將房地售價調整為四百萬元，要求原告重新簽約，再將之送縣（市）政府備
        查，以符合相關規定。
      又依臺灣省政府八六府住都企字第一五五七四五號函之說明二、（八）法定
        停車位七十一位，增設停車位十位，共計停車位八十一位，設置於本社區地
        下室防空避難層。其中平面式停車位二十五位，每車位持分面積二六點四四
        平方公尺；機械停車位五十六位，每車位持分面積一三點二二平方公尺。惟
        其附表備註欄中，含平面車位者僅二十五戶，含機械停車位者僅五十三位，
        共計含車位者七十八位，即該附表備註欄所示各戶含車位之情形，與省政府
        函文核覆之事項，並不盡相符，是自不得以該附表之記載，即認本戶之核准
        條件為「不配置停車位」。
      又原告業按約繳付各分期款項予被告，金額合計三百萬元（含瓦斯外管費三
        萬元、代書費二萬元及銀行貸款一百六十萬元），而餘款一百零五萬元原訂
        於被告交屋時繳付，惟因系爭房屋瑕疵處處，致被告迄今無法交屋予原告，
        詎被告竟諉稱系爭房地總價為四百三十五萬元，並原告尚欠買賣價金一百四
        十萬元為由，拒絕交付房地。
  （二）反訴部分：
    (1)本訴部分自八十八年七月十九日繫屬於本院，迄八十九年十月十二日之前，反
      訴原告均未提起反訴，嗣於八十九年十月十二日言詞辯論期日始提起反訴，並
      當庭將訴狀送交反訴被告訴訟代理人簽收，反訴原告所為難謂無延滯本訴訴訟
      意圖，應予駁回。
    (2)兩造約定之房地買賣價金為四百萬元，並非反訴原告主張之四百三十五萬元，
      反訴被告尚未給付之價金為一百零五萬元，而非一百四十萬元。
    (3)反訴原告主張依買賣契約（總價四百三十五萬元）附件四代辦貸款協議書第五
      條第一款、契約第三條第二款約定，反訴被告應給付反訴原告貸款不足部分之
      一百二十萬元，及自八十七年十一月十九日起算之滯納金，惟依兩造重訂之四
      百萬元之買賣契約附件六委辦房地貸款契約書，並無滯納金之記載，另反訴原
      告主張依四百萬元之契約第七條第二項亦有滯納金之規定，惟反訴原告所稱之
      給付並無確定期限，反訴原告並未催告反訴被告，何來逾期遲延利息，且反訴
      原告迄今未交屋，反訴被告除先後寄發存證信函外，並於本件訴訟中行使同時
      履行抗辯權，反訴原告自不負遲延責任。
    (4)反訴原告另主張交屋款二十萬元部分，反訴原告已於八十八年一月五日通知交
      屋，故反訴被告應於八十八年一月五日給付二十萬元，並自八十八年一月六日
      起至清償日止，按日息萬分五計算滯納金（遲延利息），惟反訴原告於八十八
      年一月五日交屋時，房屋有諸多瑕疵，並未依債之本旨提出給付，同年一月十
      三日反訴被告再度前往查看時，尚未改善，自不生提出給付之效力。
    (5)依兩造間買賣契約第十六條第五項約定，雙方同意自交屋之日起，由買方（即
      反訴被告）按月繳納共同部分管理費，第十八條第三項規定，金融機關核撥貸
      後到交屋前之利息，應由反訴原告負擔，則反訴被告迄今所繳管理費一萬九千
      五百元及銀行貸款利息十三萬五千三百四十元及其遲延利息，應由反訴原告負
      擔，此部分應自反訴原告請求之金額中予以扣除。
  三、證據：提出買賣合約書一份、土地暨建物登記謄本共五份、驗收單、施工延遲
      證明各一件、現場照片二十一幀、國宅興建申請要點簡述一件為證。
乙、被告即反訴原告方面：
  一、聲明：
  （一）本訴部分：(1)原告之訴駁回，(2)如受不利之判決，願供擔保請准宣告免為假
        執行。
  （二）反訴部分：(1)反訴被告應給付反訴原告新台幣壹佰肆拾萬元，及其中壹佰貳
        拾萬元自八十七年十一月十九日起算，其中貳拾萬元自八十八年一月五日起
        算，均自清償日止，各按上開金額日息萬分之五計算之滯納金。(2)願供擔保
        請准宣告假執行。
  二、陳述：
  （一）本訴部分：
    (1)原告甲○○與其夫楊建城二人於八十六年六月二十五日向被告公司訂購系爭不
      動產，即第一國宅博士郡Ｉ２棟（含一個平面車位）時雙方約定之價金乃四百
      三十五萬元，嗣於同年七月六日原告夫妻以其夫楊建城一人名義與被告公司簽
      訂正式買賣契約時，雙方約定之房地總價（含車位價款六十萬元）合計為四百
      三十五萬元。八十七年五月二十八日原告之夫楊建城立切結書予被告公司要求
      改以原告為買方，兩造遂另訂以原告甲○○為買方之契約書，契約書之日期仍
      填載八十六年七月六日，約定之價金亦仍為四百三十五萬元，此為原告所明知
      。而因第一國宅博士郡乃經省政府專案核准可獲國宅低利率便惠貸款之建物，
      故雙方契約書第二十條特別約定第四項明文：本房地買賣係經省府核定之國宅
      低利貸款，甲方（即買方）需徹底瞭解國宅貸款相關內容，並提出符合條件辦
      理。嗣原告申請國宅低利優惠貸款手續時，因本戶（Ｉ棟二樓）經省政府核准
      之條件為：不配置停車位，價金四百萬元，貸款上限二百八十萬元，然原告因
      需要而加購價金六十萬元之平面車位導致總價為四百三十五萬元，超出原訂之
      價金，故兩造為辦理國宅貸款乃簽訂另份價金四百萬元之契約，同時原告亦依
      規定手續簽立交屋證明予被告公司，以符合房地總價低於四百萬元之要件，因
      此被告所提之契約及交屋證明係為配合國宅貸款而作成，並非意在更改原契約
      內容。是兩造就系爭房地，（含一個車位）約定之買賣總價金應為四百三十五
      萬元，而非原告主張之四百萬元。又原告至今除尚欠一百四十萬元之買賣價金
      未付外，另逾期之滯納金、遲延利息亦尚未給付。
    (2)依雙方所簽訂之契約第十四條約定：本房屋經乙方（即被告）建造完成，且甲
      方（即原告）完全履行左列各項義務後，始得要求交屋。．．一、付清全部房
      地及車位價款（含金融機構貸款）。．．．三．付清因逾期付款而應繳付之滯
      納金。縱依原告主張之另份價金四百萬元之契約約定，該契約第十六條第一項
      第三款亦明文：於交屋時買方應繳清本契約所有之應付款（含交屋保留款）及
      完成一切交屋手續。而系爭房地被告公司早依約移轉所有權予原告，又被告公
      司曾多次通知原告交屋並請求給付尚欠之價款一百四十萬元（縱依原告所提契
      約原告仍尚有一百零五萬元未繳）及其他欠款，然原告多次藉詞推拖，被告不
      得已再以存證信函定期催告仍不獲置理，是以為保障被告公司之權利，被告公
      司乃主張同時履行抗辯權，拒絕交付房地。
    (3)系爭不動產總價金為四百三十五萬元，原告甲○○至今僅給付價金二百九十五
      萬元，尚積欠一百四十萬元未付，依契約約定除其中二十萬元為交屋款外，另
      一百二十萬元為貸款不足額（按合約約定之貸款金額為二百八十萬元，但原告
      只向銀行貸款一百六十萬元予被告）依約應於接獲通知貸款對保手續時（八十
      七年十月間）給付原告，然原告拖延一年多尚未付款，依契約第三條約定，此
      部分給付按日萬分之五計算之滯納金予被告公司。
    (4)被告公司否認房屋有任何瑕疵，且被告公司施工亦無延遲情事，其上並無被告
      公司公司章，且無負責人簽章，應不足為憑，其所提出之半年前之照片，縱可
      看出該房屋確有些許小瑕疵，亦係交屋前之狀況，且被告在八十八年一月十日
      左右有通知原告瑕疵已修復，原告所提之施工遲延證明單，係被告公司之業務
      副理彭家信所簽立，公司並不知情，且彭家信只能負責工地事務，無權與原告
      作和解或賠償之約定，否認原告提出系爭房屋在八十八年三月間積水照片之真
      正，且原告早在八十七年十一月間即應付款一百二十萬元，並無主張房屋瑕疵
      行使同時履行抗辯權之餘地。
    (5)原告未依買賣契約期限給付價金，至今尚欠價金一百四十萬元及滯納金，依約
      原告無權請求交屋。
  （二）反訴部分：
    (1)反訴被告應給付第三十七期價金即銀行貸款二百八十萬元，惟反訴被告僅向銀
      行貸款一百六十萬元，並於八十七年十一月十八日撥付反訴原告，則依契約附
      件四代辦貸款協書第五條第一款約定，反訴被告在接獲通知辦理貸款手續時，
      應將貸款不足額一百二十萬元以現金或十五日期票，一次給付反訴原告，依契
      約第三條第二款，逾期時應按日息萬分之五計算滯納金，故反訴原告得請求一
      百二十萬元及自八十七年十一月十九日起之滯納金。
    (2)另交屋款二十萬元部分，反訴原告已於八十八年一月五日通知交屋時提出給付
      ，故此二十萬元應於該時給付，反訴原告自得請求二十萬元，及自八十八年一
      月六日起算按日息萬分之五計算之滯納金。
    (3)反訴被告於八十七年十一月十八日即應支付反訴原告第三十七期款一百二十萬
      元，則依民法第二百六十四條但書規定，反訴被告並無主張房屋之瑕疵行使同
      時履行抗辯之餘地，又第三十八期交屋款部分，縱認反訴被告得拒絕給付，亦
      僅限於與瑕疵相當之價金而已，系爭房屋經本院履勘現場並無瑕疵，反訴被告
      並表明放棄鑑價，反訴被告無法證明房屋有何瑕疵，自無拒付交屋款之餘地。
三、證據：提出買賣契約書二件、存證信函、購屋臨時證明單、台灣省政府八六府住
    都企字第五五五七四五號函、切結書、省政府函及附表、交屋證明書（均影本）
    各一件、分款繳款明細表二份、存款存入存根及送款單存根共十八件為證，並聲
    請訊問證人林美滿。
丙、本院依職權履勘現場並訊問證人楊建城。
    理    由
甲、程序方面：
    原告原起訴請求被告將坐落新竹市○○段六二九地號土地面積二七四八平方公尺
    ，權利範圍一○○○○分之一○○，及其上一○一八號建物交付原告，嗣於起訴
    後追加請求一○七九、一○八○號建物交付原告，其請求之基礎事實同一，依民
    事訴訟法第二百五十五條第一第二款之規定，應予准許。又反訴原告雖於最後一
    次言詞辯論期日始提起反訴，請求反訴被告給付買賣價金，惟其主張之原因事實
    ，已在本訴中主張同時履行抗辯，自與本訴之攻擊防禦方法相牽連，且兩造於本
    訴中已為適當之辯論，並無延滯訴訟之結果，依民事訴訟法第二百六十條之規定
    ，應予准許，合先敘明。
乙、實體方面：
一、本訴部分：
（一）本件原告起訴主張原告於八十六年七月六日向被告東陞建設股份有限公司購買
      坐落新竹市○○段六二九、六四七號二筆土地上預定興建之博士郡國宅編號第
      Ｉ棟第二樓之房地乙戶，房地總價（含車位價款新台幣（下同）六十萬元）合
      計四百萬元，雙方並訂有房屋土地預定買賣合約書一份。原告並依約陸續繳付
      分期款項，至八十七年十月二十日，被告雖已將系爭房地所有權移轉登記予原
      告，惟仍遲遲無法完工交屋，經原告先後多次前往系爭房屋現場查看結果，發
      現該房屋內外瑕疵處處，幾經原告催請，被告始於八十八年一月五日與原告之
      公司負責人乙○○簽立驗收單一紙，內載系爭房屋之各項瑕疵，並承諾於同年
      一月十二日前改善完工、交屋，詎原告於八十八年一月十三日再度前往現場查
      看時，竟發現系爭房屋之各項瑕疵依舊，被告並未予改善，被告再簽立施工延
      遲證明一紙，言明願賠償原告因其延遲所受之一切損失，惟迄今仍未修補及交
      屋予原告，為此依買賣契約請求被告將如訴之聲明第一項所示之房地及車位交
      付原告。又原告已給付二百九十五萬元價款，餘一百零五萬元價款，於被告依
      約交付前房地前，原告得行使同時履行抗辯權，拒絕支付等語。
（二）被告則以原告甲○○與其夫楊建城二人於八十六年六月二十五日以總價四百三
      十五萬元向被告公司訂購系爭不動產（含車位），嗣於同年七月六日以其夫楊
      建城一人名義與被告公司簽訂正式買賣契約，八十七年五月二十八日原告之夫
      楊建城立切結書予被告公司要求改以原告為買方，兩造遂另訂以原告甲○○為
      買方之契約書，契約書之日期仍填載八十六年七月六日，約定之價金亦仍為四
      百三十五萬元，此為原告所明知。嗣原告申請國宅低利優惠貸款手續時，因本
      戶（Ｉ棟二樓）經省政府核准之條件為：不配置停車位，價金四百萬元，貸款
      上限二百八十萬元，然原告因需要而加購價金六十萬元之平面車位導致總價為
      四百三十五萬元，超出原訂之價金，故兩造為辦理國宅貸款乃簽訂另份價金四
      百萬元之契約，以符合房地總價低於四百萬元之要件，被告所提之契約及交屋
      證明係為配合國宅貸款而作成，並非意在更改原契約內容。是兩造就系爭房地
      ，約定之買賣總價金應為四百三十五萬元，而非原告主張之四百萬元。原告至
      今尚有一百四十萬元之價款未付，其中銀行貸款不足額之一百二十萬元部分，
      早在八十七年十一月間即應支付，並無主張房屋瑕疵行使同時履行抗辯權之餘
      地。又原告主張房屋有瑕疵部分，其提出八十七年一月五日之驗收單上房屋瑕
      疵均為小瑕疵，且被告已於一月十日左右通知原告修補完畢，否認原告提出八
      十七年三月十三日積水照片之真正，原告提出被告公司業務經理彭家信出具之
      施工遲延證明，其上並無公司章，公司並不知情，且彭家信只能負責工地事務
      ，無權與原告作和解或賠償之約定。被告既已將房屋修補完畢，並將準備交屋
      之情事通知原告，原告即應支付二十萬元之交屋款，約定之買賣總價金應為四
      百三十五萬元，而非原告主張之四百萬元。原告至今尚欠一百四十萬元之買賣
      價金及滯納金（遲延利息）尚未給付，被告自得主張同時履行抗辯權，於原告
      付清買賣價金及滯納金之前，拒絕交付系爭房地及停車位。
（二）本件兩造對於原告及其夫楊建城於八十六年六月二十五日以四百三十五萬元之
      價格向被告訂購系爭不動產，即博士郡國宅Ｉ棟二樓含車位（即坐落新竹市○
      ○段六二九、地號權利範圍一萬分之一百，及其上一○一八、一○七九、一○
      八○建號即新竹市○○路六四○巷五八四號二樓及地下一層編號五一號車位）
      ，並於同年七月六日以楊建城一人名義與被告訂立買賣契約書，房地總價為四
      百三十五萬元，嗣於八十七年五月二十八日原告之夫楊建城書立切結書予被告
      ，將房地轉讓由原告承購，兩造遂以原告為買方另訂買賣契約，契約之日期仍
      填載為八十六年七月六日，總價仍為四百三十五萬元，嗣該契約送縣（市）政
      府核備前，因房地總價超過省政府核准之投資計畫書所載房地總價不得超過四
      百萬元之上限，兩造又簽訂一份總價為四百萬元之買賣契約，及系爭房屋迄今
      尚未交屋，原告已支付買賣價金二百九十五萬元之事實，為兩造所不爭執。本
      件之爭點厥為：(1)兩造嗣後訂立總價為四百萬元之買賣契約，是否有廢止原約
      ，重新約定價金及契約內容之意，抑僅為配合省政府核准之國宅投資計畫書房
      地總價之上限之規定而訂立，兩造間權利義務仍依原契約之約定？(2)原告得否
      主張因買賣標的物有瑕疵且被告尚未交屋，行使同時履行抗辯權拒絕支付價金
      ，並請求扣除交屋前已付之貸款利息及管理費？及被告得否在原告未付清價金
      前主張同時履行抗辯權，拒絕交付系爭房地？茲分述如下：
  (1)就兩造間權利義務應適用四百三十五萬元之契約抑為四百萬元契約部分：查系爭
    房地（Ｉ棟二樓）經省政府核准之獎勵投資興建國宅計畫之條件為：不配置停車
    位，價金四百萬元，貸款上限二百八十萬元之事實，業據被告提出台灣省政府八
    六府都企字第一五五七四五號函及附表為證，並為原告所不爭執，堪信為真實，
    而被告主張原告因加購車位導致總價為四百三十五萬元，超出原訂之價金，兩造
    為辦理國宅貸款乃簽訂另份價金四百萬元之契約，同時原告亦依規定手續簽立交
    屋證明予被告公司，以符合房地總價低於四百萬元之要件，並非意在更改原契約
    內容，兩造間之權利義務仍依第一份總價四百三十五萬元契約之規定，亦據提出
    交屋證明單一份、及證人林美滿到庭證述在卷，原告雖否認其說，並主張本件係
    因被告隱瞞含停車位之國宅申請戶其總售價不得超逾規定上限之條件，而與原告
    簽訂價金四百三十五萬元之契約，因該契約不符合獎勵投資興建國民住宅不動產
    買賣契約範本之規定，又違反省政府上開核准條件，被告為恐將該契約書送縣（
    市）政府備查，勢必遭縣（市）政府糾正並函送住都局依國民住宅條例及有關規
    定辦理，被告乃將房地售價調整為四百萬元，要求原告重新簽約，以符合相關規
    定云云。證人楊建城即原告之夫亦附和其說，稱簽立四百萬元之契約時，其有問
    林美滿怎麼回事，林女稱被告減價三十五萬元對原告有利，原告才簽第二份契約
    云云。惟查，省政府所核准之系爭房地總價四百萬元之上限，並未包含車位在內
    ，原告另購買車位，依交易常情，自應增加給付車位之價金，且該房地總價之上
    限，僅為行政上之管制規定，買賣價金超過該限制，並不當然使契約歸於無效，
    且系爭不動產自始以四百三十五萬元訂購並簽訂買賣契約，其後八十七年五月二
    十八日楊建城將系爭房地承購權轉予原告，原告仍以同一價格與被告簽訂買賣契
    約，其間兩造並未發生合約糾紛，或要求就房地價格另行調整之情事，被告實無
    自動減讓三十五萬元價金之必要，而四百三十五萬元及四百萬元之契約所載之各
    期給付金額均有不同，原告自第二期至第三十二期付款金額，均按四百三十五萬
    元之契約附件一分期付款明細表所載之金額繳納（第一期為訂金，第三十三期至
    第三十六期依四百三十五萬元之契約勿需繳款，第三十七期銀行貸款二百八十萬
    元，原告僅貸得一百六十萬元，尚欠一百二十萬元，及第三十八期交屋款二十萬
    元因原告認房屋有瑕疵，拒絕交屋而未支付），而非依四百萬元契約之分期付款
    明細表繳納，有被告提出四百萬元及四百三十五萬元契約之付款明細表各一份、
    原告繳款之存款存入存根及送款單存根共十八張在卷可稽，縱原告受讓證人楊建
    城之承購權後之第二十七期款至三十二期分期款亦均按四百三十五萬元之契約分
    期繳款明細表繳納，原告雖辯稱其係第一次購屋，均按被告繳款通知之金額繳納
    ，並未詳細核對與契約所載之各期金額是否相符云云，然預售屋買賣之繳款方式
    均係依工程進度按期向購買人收取價金，而各期工程進展及對應之繳款金額對於
    購屋人之權益影響甚鉅，依一般情形，購屋人鮮有不詳加核對契約相關規定後始
    予繳款之理，原告主張有悖常理，本院認為被告主張原告因加購車位導致總價超
    出省政府核准系爭房地所訂之總價上限，兩造為辦理國宅貸款乃簽訂另份價金四
    百萬元之契約，以符合房地總價低於四百萬元之要件，並非意在更改原契約內容
    等語，應堪採信。
  (2)原告得主張因被告尚未交屋，行使同時履行抗辯權拒絕支價金？抑被告得主張原
    告未付清價金前，拒絕交屋：
    按物之出賣人，負交付其物於買受人，並使其取得該物所有權之義務，民法第三
    百四十八條第一項定有明文，惟因契約互負債務者，於他方當事人未為對待給付
    前，得拒絕自己之給付，但自己有先為給付之義務者，不在此限，民法第二百六
    十四條第一項亦規定甚明，又兩造間之權利義務應依四百三十五萬元契約之規定
    ，已如前述，依該約第十四條約定：本房屋經乙方（即被告）建造完成，且甲方
    （即原告）完全履行左列各項義務後，始得要求交屋：一、付清全部房地及車位
    價款（含金融機構貸款）．．三、付清因逾期付款而應繳付之滯納金。扣除原告
    已繳之二百九十五萬元價金外，原告尚有一百四十萬元價金未支付，其中為第三
    十七期銀行貸款部分，原告僅貸得一百六十萬元，尚欠一百二十萬元，及第三十
    八期交屋款二十萬元，因未辦理交屋手續，原告迄未支付等情，為原告所不爭執
    被告自得依民法第二百六十四條及契約第十四條之規定，主張同時履行抗辯權。
    原告雖主張因房屋有瑕疵，迄未修補亦未交屋，原告得於被告交屋前拒付其餘價
    款云云。惟依兩造間買賣契約（總價四百三十五萬元）附件四代辦貸款協議書第
    五條第一項約定，原告所獲貸款金額少於欲貸之金額時，應在接獲通知辦理貸款
    對保手續時，將貸款不足額（即一百二十萬元）以現金或十五日期票，一次給付
    被告，逾期應按契約第三條第二款，按日息萬分之五計算滯納金，而本件貸款一
    百六十萬元係八十七年十一月十八日撥付被告，則至少在八十七年十一月十八日
    被告即應將一百二十萬元給付原告，原告就此部分之價金有先為給付之義務，不
    得事後以尚未交屋為由，行使同時履行抗辯權。至於第三十八期交屋款部分，原
    告主張房屋前陽台排水孔會積水、廚房及浴室磚有裂痕且為空心、房間地磚也有
    龜裂、主臥室浴室天花板漏水、後陽台部分水龍頭及熱水器水管位置過低、抽油
    煙機排氣管周圍磚未修補、前陽台女兒牆磚未修補、冷氣機排水管設置信置及方
    向會漏水等瑕疵，業據提出八十七年一月五日之驗收單一張及現場照片二十一張
    在卷可稽，堪信為真實，被告並未依債之本旨提出給付，原告自得拒絕受領，且
    被告亦於驗收單上承諾在同年一月十二日之前改善完工，自有修補瑕疵之義務，
    而原告提出之施工遲延證明單及其所拍攝之前陽台積水之照片（係八十七年三月
    十三日所攝），足認被告未在八十八年一月十二日之前將瑕疵修補完畢，被告辯
    稱其已於一月十日之前修補完畢，並通知原告交屋，不足採信，惟本院於八十九
    年九月十五日前往現場履勘時，上開瑕疵均已不存在，有本院勘驗筆錄一份在卷
    可按，堪認被告於該時之前已修補完畢（被告雖提出其於八十八年四月二十日以
    存證信函催告原告辦理交屋及支付買賣價金，惟原告主張該時瑕疵尚未修補完畢
    ，被告就實際修復完畢之時間無法舉證故無法確定），爰以八十九年九月十五為
    修補完畢之日期，則應認被告八十九年九月十六日起即可依債之本旨提出給付，
    請求原告辦理交屋手續及給付交屋款二十萬元，原告無正當理由拒絕受領，自應
    負遲延責任（見民法第二百三十四條規定），亦無主張同時履行抗辯權之餘地。
    至於原告主張交屋前之貸款利息及共同使用部分之管理費應由被告負擔，可自被
    告請求之買賣價金中扣除云云，係規定於總價四百萬元之買賣契約之第十六條第
    五項及第十八條第三項，而兩造間之權利義務應依四百三十五萬元之契約，已如
    前述，該契約中並無相關規定，故原告之主張尚乏依據，不足採信。反之，原告
    尚欠一百四十萬元價款逾期未付，依總價四百三十五萬元之買賣契約第三條第二
    項之規定，應自通知繳款之日起按日萬分之五計付滯納金予被告，上開原告支付
    買賣價款及滯納金之義務，與被告交付系爭買賣房地之義務係立於對待給付之關
    係，被告自得主張同時履行抗辯權，在原告支付一百四十萬元價金及其中一百二
    十萬元自八十七年十一月十九日起，其中二十萬元自八十九年九月十六日起，均
    至清償日止，各按日息萬分之五計算之滯納金之前，拒絕交付系爭房地。
二、反訴部分：
（一）反訴原告起訴主張兩造間訂有上開房地含車位之買賣契約，價金為四百三十五
      萬元，反訴被告已支付二百九十五萬元價金，尚欠第三十七期銀行貸款不足額
      一百二十萬元及第三十八期交屋款共一百四十萬元未付，依買賣契約附件四代
      辦貸款協議書第五條第一項約定，反訴被告在接獲通知辦理貸款手續時，應將
      貸款不足額一百二十萬元以現金或十五日期票，一次給付反訴原告，另交屋款
      二十萬元部分，反訴被告應於反訴原告八十八年一月五日通知交屋時提出給付
      ，反訴被告逾期未給付，依買賣契約第三條第二款，逾期時應按日息萬分之五
      計算滯納金，故反訴原告得請求一百四十萬元，其中一百二十萬元及自八十七
      年十一月十九日起，另二十萬元自八十八年一月六日起算按日萬分之五計算之
      滯納金等語。反訴被告則以兩造原約定之房地買賣價金雖為四百三十五萬元，
      惟事後反訴原告為符合省政府核准獎勵投資興建國宅之房地總價上限，遂將契
      約金額調整為四百萬元，兩造間之契約關係應依其後四百萬元之契約條款辦理
      ，反訴被告尚未給付之價金為一百零五萬元，而非一百四十萬元，依兩造重訂
      之四百萬元之買賣契約附件六委辦房地貸款契約書，並無滯納金之記載，且反
      訴原告迄未交屋，反訴被告得行使同時履行抗辯權，拒絕支付價金。又依兩造
      間買賣契約第十六條第五項約定，及第十八條第三項規定，金融機關核撥貸後
      到交屋前之管理費用及貸款利息，應由反訴原告負擔，則反訴被告迄今所繳管
      理費一萬九千五百元及銀行貸款利息十三萬五千三百四十元及其遲延利息，應
      由反訴原告負擔，此部分應自反訴原告請求之金額中予以扣除云云置辯。
（二）經查，兩造間之權利義務應依總價四百三十五萬之契約約定，則扣除已繳之二
      百九十五萬元價金外，原告尚有一百四十萬元價金未支付，已如前述，其中第
      三十七期銀行貸款部分，依兩造間買賣契約（總價四百三十五萬元）附件四代
      辦貸款協議書第五條第一項約定，反訴被告所獲貸款金額少於欲貸之金額時，
      應在接獲通知辦理貸款對保手續時，將貸款不足額（即一百二十萬元）以現金
      或十五日期票，一次給付反訴原告，而反訴被告之銀行貸款一百六十萬元在八
      十七年十一月十八日撥付反訴原告，則該期金額至少在八十七年十一月十八日
      即應先給付，反訴被告不得於事後以房屋有瑕疵未交屋為由，行使同時履行抗
      辯權；至於第三十八期交屋款部分，反訴被告主張房屋之瑕疵於本院八十九年
      九月十五日現場履勘時已不存在，則應認反訴原告八十九年九月十六日起即可
      請求原告辦理交屋手續及給付交屋款二十萬元，反訴被告無正當理由拒絕受領
      ，應負遲延責任，並無主張同時履行抗辯權之餘地，亦如前述。故反訴原告請
      求一百四十萬元，其中一百二十萬元及自八十七年十一月十九日起，另二十萬
      元自八十八年一月六日起算按日萬分之五計算之滯納金，應屬正當，至於反訴
      被告主張交屋前之貸款利息及共同使用部分之管理費應由反訴原告負擔，可自
      反訴原告請求之買賣價金中扣除云云，並未見於總價四百三十五萬元之契約，
      尚乏依據（理由詳見本訴部分（二）(2)）。
丙、綜上，原告依據買賣關係，請求被告將坐落新竹市○○段六二九地號土地面積二
    七四八平方公尺，權利範圍一○○○○分之一○○，及其上一○一八、一○七九
    、一○八○號建物即門牌號碼新竹市○○路六四○巷五八四號二樓之房屋，及地
    下一層編號第五一號車位規格為長六公尺、寬二點五公尺，高二點五公尺，另含
    車道及其他必要空間，面積共二六點四四平方公尺交付原告，為有理由，惟被告
    得行使同時履行抗辯權，主張於原告給付新台幣一百四十萬元，及其中一百二十
    萬元自八十七年十一月十九日起，其中二十萬元自八十九年九月十六日起，均至
    清償日止，各按上開金額日息萬分之五計算之滯納金之前，拒絕自己之給付。反
    訴原告依據買賣契約，請求反訴被告給付新台幣一百四十萬元，及其中一百二十
    萬元自八十七年十一月十九日起，及其中二十萬元自八十九年九月十六日起，均
    至清償日止，各按上開金額日息萬分之五計算之滯納金之範圍內，亦屬正當，應
    予准許。逾此部分則無理由，應予駁回。
丁、因本案事證已臻明確，兩造其餘主張陳述及所提之證據，核與判決之結果不生影
    響，毋庸再予審酌，附此敘明。
戊、假執行之宣告：
    本件本訴及反訴部分，兩造均陳明願供擔保，聲請宣告假執行或免為假執行，經
    核原告及反訴原告勝訴部分，合於法律規定，爰分別酌定相當之擔保金額宣告之
    ；反訴原告其餘假執行之聲請，因訴之駁回而失所依據，不予准許。
己、結論：本件原告之訴為有理由，反訴被告之訴為一部有理由，一部無理由，依民
    事訴訟法第七十八條、第七十九條但書、第三百九十條第二項、第三百九十二條
    ，判決如主文。
中      華      民      國    八十九    年      十      月    三十一    日
                                  臺灣新竹地方法院民事第二庭
~B法      官  彭洪英
右為正本係照原本作成。
如對本判決上訴，須於判決送達後二十日內向本院提出上訴狀（須按他造當事人之人
數附繕本）。
~B法院書記官  蘇霞
中      華      民      國    八十九    年      十一      月    二      日


司法院資訊處製作；財團法人民間司法改革基金會備份。
